【裁判字號】    98,抗,1177
【裁判日期】    980820
【裁判案由】    發還擔保金
【裁判全文】
臺灣高等法院民事裁定                  98年度抗字第1177號
抗  告  人  丙○○
送達代收人  乙○○
抗告人因與相對人甲○○間發還擔保金事件，對於中華民國98年
5月14日臺灣板橋地方法院97年度聲字第3450號所為裁定，提起
抗告，本院裁定如下：
    主  文
抗告駁回。
抗告訴訟費用由抗告人負擔。
    理  由
一、按訴訟終結後，供擔保人證明已定20日以上之期間，催告受
    擔保利益人行使權利而未行使者，或法院依供擔保利益人之
    聲請，通知受擔保利益人於一定期間內行使權利並向法院為
    行使權利之證明而未證明者，法院應依供擔保人之聲請，以
    裁定命返還其提存物或保證書，民事訴訟法第104條第1項第
    3款定有明文；又依同法第106條之規定，於其他依法令供訴
    訟上之擔保者，亦準用之。次按因假扣押所供之擔保，係為
    擔保受擔保利益人因不當假扣押所受損害而設。倘執行法院
    已依假扣押裁定債權人之聲請實施假扣押執行，債權人並已
    就假扣押所保全之請求提起本案訴訟，則在該本案訴訟終結
    前，受擔保利益人是否受有損害，尚未確定，在假扣押裁定
    撤銷及假扣押執行撤回前，受擔保利益人仍有可能繼續發生
    損害，其損害額亦尚未能確定，自不能強令受擔保利益人行
    使其權利。故在假扣押債權人已聲請假扣押執行，並已提起
    本案訴訟之情形下，債權人依民事訴訟法第106條準用第104
    條第1項第3款規定，聲請裁定返還提存物時，必待本案訴訟
    已終結，並已撤銷假扣押裁定及撤回假扣押執行，始得謂與
    該條款所定之「訴訟終結」相當（參見最高法院96年度台抗
    字第753號裁定意旨）。
二、本件抗告人向原審法院聲請發還擔保金，原審法院先於民國
    （下同）98年4月22日裁定准予發還，相對人不服提起抗告
    後，原審法院認抗告人係在撤回假扣押執行程序前，催告相
    對人行使權利，不符合民事訴訟法第104條第1項第3款所定
    之要件，相對人之抗告有理由，乃撤銷原裁定，並駁回抗告
    人之聲請。
三、抗告意旨略以：伊與相對人間所有權移轉登記事件已經法院
    判決確定，本案訴訟即屬已終結，原裁定認伊之催告行使權
    利之程序不合法，顯有所誤認。況且相對人於假扣押裁定撤
    銷後及假扣押執行撤回後，至原法院裁定准予發還擔保金前
    已逾20日期間，相對人既均未行使權利，伊請求發還擔保應
    為合法，原裁定駁回其聲請，顯有不當，爰請求廢棄云云。
四、經查，抗告人主張：伊與相對人間因所有權移轉登記事件向
    原法院聲請對相對人之財產為假扣押，經原審法院以92年度
    裁全字第7020號裁定准伊供擔保後為假扣押，伊乃向臺灣雲
    林地方法院（下稱雲林地院）提存所以92年度存字第1008號
    提存書提存擔保金新台幣（下同）334,000元後，向雲林地
    院民事執行處聲請對相對人之財產為假扣押，由該院以92年
    度執全字第946號執行在案；嗣本案訴訟經最高法院95年度
    台上字第2772號判決確定，伊聲請撤銷上開假扣押裁定，由
    原審法院以97年度全聲字第362號裁定准予撤銷確定，另向
    雲林地院撤回假扣押執行，茲因相對人為受擔保利益人，伊
    於97年10月23日寄發存證信函，通知相對人行使權利，而相
    對人於97年10月24日收受後迄今已逾21日，均未行使權利，
    爰依民事訴訟法第104條第1項第3款規定聲請返還上開擔保
    金等情，固據其提出原審法院92年度裁全字第7020號民事裁
    定、雲林地院92年度存字第1008號提存書、原審法院97年度
    全聲字第362號民事裁定暨確定證明書、雲林地院97年11月5
    日雲院明92執全子字第946號囑託塗銷查封登記書、土城青
    雲郵局存證信函暨回執原本為證（見原法院卷第6、7、9、1
    0-13、25頁），並經原審法院調閱雲林地院92年度執全字第
    946號假扣押執行卷、原審法院97年度全聲字第362號撤銷假
    扣押卷查明屬實。惟查，抗告人係於97年10月23日寄發存證
    信函通知相對人行使權利之同日向原審法院聲請撤銷假扣押
    裁定，同年月27日向雲林地院聲請撤回假扣押執行，有雲林
    地院92年度執全字第946號、原法院97年度全聲字第362號卷
    附聲請狀影本足稽，足証抗告人於催告相對人行使權利時，
    尚未撤銷假扣押裁定及撤回假扣押執行程序，依上開說明，
    縱使抗告人所提之本案訴訟業經判決確定，仍不符合民事訴
    訟法第106條準用第104條第1項第3款規定之「訴訟終結」，
    從而，原審法院以此理由駁回抗告人之聲請，於法並無違誤
    。抗告意旨指摘原裁定不當，求予廢棄，為無理由。
五、至於相對人具狀陳稱：伊於收受抗告人催告行使權利之存證
    信函後，已向抗告人委任之訴訟代理人黃勝文律師表示欲向
    抗告人主張伊因假扣押執行所受損失，惟未獲抗告人回應，
    乃請求法院准伊領取抗告人提存之擔保金作為損害賠償金云
    云。然查民事訴訟法第104條第1項第3款所謂「受擔保利益
    人行使權利」，係指向法院起訴或為與起訴相同效果之訴訟
    行為（如聲請調解或聲請發支付命令）而言，最高法院80年
    度台抗第413號判例足參，是相對人上開請求，仍與法律所
    規定之行使權利不符，併此敘明。
據上論結，本件抗告為無理由，裁定如主文。
中    華    民    國    98    年    8     月    20    日
                  民事第十四庭
                        審判長法  官  張  蘭
                              法  官  鄭純惠
                              法  官  邱瑞祥
正本係照原本作成。
不得再抗告。
中    華    民    國    98    年    8     月    20    日
                              書記官  周月琴


司法院資訊處製作；財團法人民間司法改革基金會備份。
